【裁判字號】    99,家訴,61
【裁判日期】    991101
【裁判案由】    分割遺產
【裁判全文】
臺灣基隆地方法院民事判決              99年度家訴字第61號
原      告  丙○○
            乙○○
            丁○○
被      告  甲○○
            庚○○
            戊○○
            己○○
上列當事人間請求分割遺產事件，本院判決如下：
    主  文
原告之訴駁回。
訴訟費用由原告共同負擔。
    事實及理由
一、原告起訴主張：被繼承人胡侯綢於民國99年1月23日死亡，
    兩造均為繼承人，就坐落於臺北縣平溪鄉○○○段頂寮子小
    段28之1、32、37、44、44之2、45、45之1、45之2、46、46
    之1、48、48之1、48之2、49、50之1、51、71、71之1、74
    、74之1、74之2、74之3、74之4、74之5、75、76、77、78
    、78之1、78之2、78之3、86之5、同段南山坪小段134之1、
    同段十分寮小段34、35、35之1、41、41之1、41之2、42、
    42之1、42之2、261之7、342之3、358之2、394、395、396
    、397、517、599、600、630地號土地（下稱系爭土地），
    原告業於99年5月20日辦理遺產繼承登記，系爭土地現為兩
    造、訴外人陳宗霖、吳胡美女、潘胡美所公同共有，繼承人
    多數協議以承擔生活扶養、醫療照顧責任為分配之依據，即
    原告丙○○、乙○○、丁○○均承擔生活扶養及醫療照顧責
    任，每人各持分1476.43平方公尺，被告甲○○、胡惠慈（
    已死亡）、潘胡美、吳胡美女分別持分115.35平方公尺、
    115.84平方公尺、119.01平方公尺、115.89平方公尺，惟被
    告甲○○、庚○○、戊○○、己○○均不同意上開分割方式
    ，為此提起本訴，請求判准就系爭土地依應繼分分割。
二、按原告之訴，依其所述之事實，在法律上顯無理由者，法院
    得不經言詞辯論，逕以判決駁回之，民事訴訟法第249條第2
    項定有明文。次按依民法第1151條規定，繼承人有數人時，
    在分割遺產前，各繼承人對於遺產全部為公同共有。如請求
    對公同共有之遺產為處分，其訴訟標的，對於繼承人全體，
    必須合一確定，倘未列繼承人全體為當事人，自屬當事人不
    適格（參見最高法院81年度台上字第595號判決意旨）。又
    共有物之分割，於共有人全體有法律上之利害關係，須共有
    人全體始得為之，故請求分割共有物之訴，屬於民事訴訟法
    第56條第1項所稱固有必要共同訴訟，應由共有人全體或共
    有人內利害相同之全體，共同起訴或共同被訴，否則當事人
    不適格，法院得逕認為無理由而為駁回之判決（參見最高法
    院42年台上字第318號、15年上字第1799號判例意旨）。且
    當事人提起民事訴訟，其當事人適格有欠缺者，法院毋庸命
    其補正，亦據司法院著有院字第2351號解釋，可資參照。
三、本件原告請求分割系爭土地，惟原告自陳系爭土地之繼承人
    除兩造外，尚有陳宗霖、吳胡美女、潘胡美等人，此有原告
    所提起訴狀、繼承系統表在卷可稽，則原告訴請分割系爭土
    地，未將兩造以外之其他繼承人列為原告或被告，顯非以全
    體共有人為訴訟當事人，揆諸前揭判例要旨，本件當事人即
    不適格，所為請求於法律上顯無理由，本院爰不經言詞辯論
    逕以判決駁回之。
四、結論：本件原告之訴為無理由，依民事訴訟法第85條第1項
    ，判決如主文。
中    華    民    國    99    年    11    月    1    日
                      家事法庭法  官  鄭培麗
以上正本係照原本作成。
對於本件判決如有不服，應於收受送達後20日內向本院提出上訴
書狀，敘述上訴之理由，上訴於臺灣高等法院，並按他造當事人
之人數附具繕本。
中    華    民    國    99    年    11    月    1    日
                              書記官  湯惠芳

司法院資訊處製作；財團法人民間司法改革基金會備份。
